【裁判字號】    97,聲再,67
【裁判日期】    970310
【裁判案由】    妨害名譽
【裁判全文】
臺灣高等法院刑事裁定                  97年度聲再字第67號
再審聲請人  甲○○
即受判決人
            乙○○
上列聲請人因妨害名譽案件，對於本院96年度上易字第2832號，
中華民國97年1 月17日第二審確定判決（臺灣新竹地方法院95年
度易字第231 號，起訴案號：臺灣新竹地方法院檢察署94年度偵
字第4097號），聲請再審，本院裁定如下：
    主  文
再審之聲請駁回。
    理  由
一、按有罪之判決確定後，為受判決人之利益聲請再審，必其聲
    請之理由合於刑事訴訟法第420 條第1 項各款所定情形之一
    ，或第421 條有足生影響於判決之重要證據漏未審酌者，始
    准許之。又刑事訴訟法第420 條第1 項第6 款所謂發現新證
    據，係指該證據於事實審法院判決前已經存在，為法院及當
    事人所不知，不及調查斟酌，至其後始行發現，且就證據本
    身形式上觀察，固不以絕對須經調查程序為要件，惟必顯然
    可認為足以動搖原確定判決者，而為受判決人無罪、免訴、
    免刑或輕於原判決所認罪名之判決者為限，亦即所謂之「新
    證據」，須可認為確實具有足以動搖原確定判決，而對受判
    決人為更有利判決之「確實性」外，尚須具備該證據係在事
    實審法院於判決前已存在，因未經發現，不及調查斟酌，或
    審判時未經注意，至其後始行發現之「嶄新性」特質，二者
    缺一不可，倘若未具備上開「確實性」與「嶄新性」二種聲
    請再審新證據之要件，即不能據為聲請再審之原因（最高法
    院85年台抗字第308 號裁定、92年台抗字第480 號裁定可資
    參照）。又所謂「確實之新證據」，係指其證據之本身在客
    觀上可認為真實，勿須經過調查，即足以動搖原判決，使受
    刑人得受有利之裁判者而言，若在客觀上就其之真實性為如
    何，尚欠明瞭，非經相當之調查，不能辨其真偽，即與確實
    新證據之「確實性」含義不符，亦難據為聲請再審之理由（
    最高法院70年度台抗字第161 號裁定亦同此意旨）。
二、次按刑事訴訟法第421 條規定，不得上訴於第三審法院之案
    件，除同法第420 條第1 項各款規定之情形外，其經第二審
    確定之有罪判決，如就足生影響於判決之重要證據漏未審酌
    者，亦得為受判決人之利益，聲請再審。該條所謂「漏未審
    酌」，係指第二審法院判決前已發現而提出之證據，未予審
    酌而言，如第二審法院依調查之結果，本於論理法則、經驗
    法則取捨證據認定事實，而就被捨棄之證據，已於理由內敘
    明其捨棄之理由者，即非屬之；又所謂「重要證據」，必須
    該證據已足認定受判決人應受無罪、或免訴、或輕於原審所
    認定之罪名方可，如不足以推翻原審所認定罪刑之證據，即
    非足生影響於原判決之重要證據。末按確定判決之理由並無
    既判力，亦即無拘束他案裁判之效力，他案審理時，仍得獨
    立認定事實及適用法律（最高法院83年台上字第6891號判決
    亦同此意旨）。
三、聲請意旨略稱：
（一）證人林卓月桂未於警詢製作筆錄，此由證人林卓月桂於警
      詢時所製作之筆錄上未有林卓月桂之簽名或捺指印，足認
      證人林卓月桂於警詢並未到場，上開警詢筆錄係林瑗姝、
      林煥均與員警許永太共同偽造之不實筆錄，鈞院未予審酌
      ，亦未傳訊證人林卓月桂再次查證，遽為被告不利益之判
      決，已有違法。另若調閱證人林卓月桂於地方法院96年10
      月4 日審理時之筆錄及其於96年10月20日於竹北分局接受
      調查時之錄音及筆錄，得以還被告清白，懇請鈞院調閱查
      明。
（二）本案案發地點新竹縣新埔鎮○○路152 巷9 號之客廳，非
      屬公共場所或公眾得出入之場所，縱本件被害人林瑗姝及
      其親屬等人在場，亦與刑法上所稱「公然」之要件相違（
      鈞院96年度上易字第1269號、新竹地方法院94年度簡上字
      第39號、臺北地方法院89年度易字第1908號等刑事裁判同
      此意旨）。另證人林煥洲與林張榮之指控皆屬不實，可調
      閱有新竹地方法院96年度訴字第740 號民事案件之96年12
      月18日之審理筆錄，及新竹地方法院94年度簡上字第39號
      刑事案件所提之陳報狀各1 件附卷可佐。再依據法務部調
      查局鑑定通知書所示羅志朋、林瑗姝與羅新樁之血緣關係
      ，因羅志朋未受檢驗並無檢驗之結果，故不得以證人之證
      言遽認聲請人等有罪之認定云云。
四、經查：
（一）聲請人即被告甲○○、乙○○前揭聲請，並未具體指明原
      確定判決究竟有何符合刑事訴訟法第420 條第1 項第1 款
      至第6 款各款所定得聲請再審之情形，或有何同法第421
      條就原確定判決有足生影響於判決之重要證據漏未審酌，
      其聲請再審，已有未合。
（二）再按如有用印章代簽名者，其蓋章與簽名生同等之效力，
      民法第3 條定有明文。核聲請意旨所指述證人林卓月之警
      詢筆錄上既有以印章代替其簽名，其蓋章與簽名生同等之
      效力，聲請人等並無提出其他相關之積極證據以資相佐，
      自不得以此遽認上開筆錄有偽造作假之情事，原判決所憑
      之證言既未證明其為虛偽者，自與刑事訟法第420 條第1
      項第2 款得聲請再審之要件不合，亦無刑事訟法第420 條
      第1 項其他各款及同法第421 條規定可得聲請再審之情形
      存在。
（三）又本院前審雖未傳訊證人林卓月桂到庭作證，惟法院已依
      調查之結果，基於論理法則及經驗法則取捨證據認定事實
      ，並於理由內敘明其取捨之理由，自無就足生影響於判決
      之重要證據漏未審酌之違法可言。
（四）另聲請意旨以：證人林卓月桂於地方法院96年10月4 日審
      理時之筆錄及其於96年10月20日於竹北分局接受調查時之
      錄音及筆錄，可還聲請人清白，以及依新竹地方法院96年
      度訴字第740 號民事案件之96年12月18日之審理筆錄，與
      新竹地方法院94年度簡上字第39號刑事案件所提之陳報狀
      ，得證明證人林煥洲與林張榮之指控皆屬不實，聲請予以
      調查；並認依據法務部調查局鑑定通知書所示羅志朋、林
      瑗姝與羅新樁之血緣關係，因羅志朋未受檢驗並無檢驗之
      結果，故不得以證人之證言遽認聲請人等有罪云云。經核
      上開聲請意旨所提出之事項，皆須經過調查，始得辨其真
      偽，非顯然足以動搖原判決，而可對聲請人為更有利之判
      決，殊與上開「確實性」之要件不合，且上開爭執之事項
      ，亦係聲請人在原確定判決調查、審理時即已明知之事，
      ，當無事後始經發現之可言，亦與「嶄新性」之意義不符
      ，難認合於刑事訟法第420 條第1 項第6 款聲請再審之理
      由。
（五）再本院另案96年度上易字第1269號、新竹地方法院94年度
      簡上字第39號、臺北地方法院89年度易字第1908號刑事判
      決對於刑法上「公然」之要件所表示之理由，並無拘束他
      案裁判之效力，法院於本件審理時，仍得就個案之差異性
      獨立認定事實及適用法律。準此，聲請人援引前開判決認
      本件並不符合刑法上「公然」之要件云云，核無理由，自
      不得據為聲請再審。
五、綜上所述，本件聲請意旨所舉聲請再審之理由，與刑事訴訟
    法第421 條之規定並不相符，復與同法第420 條第1 項各款
    所定之得聲請再審事由有間。從而，本件再審之聲請，並無
    理由，應予駁回。
六、據上論斷，應依刑事訴訟法第434 條第1 項，裁定如主文。
中    華    民    國    97    年    3     月    10    日
                  刑事第三庭審判長法  官  蔡秀雄
                                  法  官  許文章
                                  法  官  謝靜恒
以上正本證明與原本無異。
不得抗告。
                                  書記官  陳珮茹
中    華    民    國    97    年    3     月    11    日


司法院資訊處製作；財團法人民間司法改革基金會備份。
